臺灣士林地方法院刑事判決　　　　　　　　　　　　九十一年度交簡上字第三七號
　　上　訴　人
　　即　被　告　甲○○
右上訴人因過失傷害案件，不服本院中華民國九十一年三月二十七日九十一年度士簡
字第八九號第一審判決（聲請簡易判決處刑案號：九十年度偵字第八九一八號），提
起上訴，本院管轄之第二審合議庭判決如左：
    主  文
原判決撤銷。
甲○○因過失傷害人，處罰金壹仟元，如易服勞役以參佰元折算壹日。
    事  實
一、甲○○於民國九十年八月十一日上午，駕駛車牌號碼ＤＬ─七五０五號自用小客
    車，沿臺北市南港區○○○路○段由西往東方向行駛，迨同日上午九時許，行駛
    該路段內側第一車道，途經臺北市南港區○○○路○段四００號南港郵局前之行
    人穿越道時，原應注意依規定汽車行駛至交岔路口，其行進應遵守燈光號誌，又
    汽車行近行人穿越道前，應減速慢行，另汽車行駛時，駕駛人應注意車前狀況，
    並隨時採取必要之安全措施，而依當時天候晴、日間有自然光線、路面狀態乾燥
    、無缺陷、無障礙物、視距良好等情形，並無不能注意之情事，竟疏未注意，違
    反號誌管制，亦未減速慢行、注意車前狀況，適有乙○○甫至南港郵局領妥郵件
    ，欲騎乘車號ＥＥＤ─０四三號輕型機車穿越馬路，往西沿忠孝東路六段離去時
    ，原亦應注意駕駛人騎乘機車，應遵守道路交通標線之指示，而依當時情形並無
    不能注意情事，亦疏未注意，貿然騎車由南往北行駛行人穿越道穿越馬路，甲○○見狀煞避不及，其小客車右前車頭撞擊乙○○所騎機車之左側車身，致乙○○
    人車倒地，斯時南港郵局警衛丁○○（原坐於忠孝東路六段四０六號一樓南港郵
    局門口面西方向座位）聞聲後，亦旋即起身並出外查看。甲○○於肇事後，在未
    被有偵查犯罪職權之公務員發覺前，向前往現場處理車禍之臺北市政府警察局南
    港分局交通分隊警員丙○○自首犯罪，坦承肇事而接受裁判，並將乙○○送醫救
    治，診斷受有左膝帶挫傷合併關節內血腫、左脛骨棘骨折、頸部二乘以一公分
    擦傷、左手五乘以三公分、八乘以三公分擦傷、右手八乘以四公分擦傷、左腳十
    二乘以二公分擦傷、右腳二乘以二公分擦傷等傷害。
二、案經乙○○訴由臺北市政府警察局南港分局報請臺灣士林地方法院檢察署檢察官
    偵查後聲請簡易判決處刑。
    理  由
一、訊據被告甲○○固坦承駕車於右揭時、地撞擊乙○○所騎乘輕型機車，致其受傷
    之事實，惟矢口否認有何過失，辯稱：因肇事處之三九八巷巷口二側停了二、三
    部廂型車，行人穿越道上亦有停車，擋住伊之視線，且乙○○騎機車違規行駛行
    人穿越道，車速很快，伊無法注意，另伊並未違反交通號誌管制，警衛丁○○從
    隔五間店面之郵局辦公室聽到聲音後，才跑出查看，雖當時燈號為紅燈，然已非
    事故當時之燈號，伊並無過失云云。惟查：
  (一)前開事實，業據告訴人乙○○於偵、審中指訴綦詳，並經證人即南港郵局警衛丁○○於偵、審中結證屬實，復有警製道路交通事故調查報告表暨現場圖、交通事
    故談話紀錄表、道路交通事故補充資料表、現場照片附卷可稽。而告訴人確因本
    件車禍受有如事實欄所示之傷害，亦有臺北市立忠孝醫院驗傷診斷書一紙在卷足
    憑。
  (二)查告訴人已迭次堅指：伊係等到行人穿越道燈號轉為綠燈，才起步通過等情，此
    雖為被告所否認，然臺北市南港區○○○路○段四００號前路口之燈號係同步運
    作，且無論南向北或西向東，均係由綠燈變換為黃燈、再轉為紅燈，且各燈號秒
    差為二點五秒，業據證人即承辦本案之臺北市政府警察局南港分局交通分隊警員
    丙○○結證明確，並有臺北市政府警察局南港分局提出之系爭路口交通號誌變換
    秒差說明暨照片附卷可按。另證人丁○○係南港郵局之警衛，其座位即位於忠孝
    東路六段四０六號一樓郵局大門旁，且面朝三九八巷即朝西之方向，從其座位即
    可看到該路口忠孝東路東朝西之燈號號誌，當日於聽到碰撞聲，從座位上站起來
    查看，即見忠孝東路由東往西方向之號誌為紅燈，且路口停止線前二個車道各有
    二輛汽車停穩，後面之車輛還在進行，另有零星機車約二、三部已經停在機車停
    等區，又其聽到碰撞聲，到站起來查看，其間不超過三至五秒等情，已據證人丁○○於警局初訊、檢察官偵查及本院調查時結證在卷，其與被告素昧平生，並無
    怨隙，僅係偶然目擊本件車禍發生情形，衡情應無設詞構陷被告入罪之必要，其
    證言堪以採信。是從證人丁○○所證上情，佐以卷附現場圖顯示系爭路口停止線
    至行人穿越道僅八‧六公尺之短短距離，被告復自承當時以四、五十公里速度前
    進，參互以觀結果，被告駕車行經交岔路口顯然違反燈光號誌，上開辯解不足採
    信。
  (三)再查，系爭路段係被告平日上下班必經之路，其駕車行駛該路口已長達十餘年，
    對該路口設有行人穿越道當知之甚詳，惟被告於經過東新路之紅燈後，至該肇事
    路口長達七、八百公尺之路段，都以四十至五十公里之時速行駛，且行近行人穿
    越道時，並未減速慢行等情，此據被告於本院審理時供承在卷，則被告於行近系
    爭路口之行人穿越道前，並未減速慢行，至堪認定。
  (四)又查，被告另辯稱：三九八巷口當時停有二、三部廂型車，致其無法看到該路口
    人車動態云云，惟被告於本院訊問時已明白供述：廂型車是停三九八巷巷口西側
    等語，證人丁○○亦表示：案發時，該巷口東側之行人穿越道上並無停放廂型車
    ，再依卷附道路交通事故調查報告表暨現場圖所示，被告行駛之忠孝東路六段係
    三線車道，路面寬達十點七公尺，被告亦自承當時係行駛於內側第一車道，綜合
    上情，縱然系爭路段三九八巷巷口西側有廂型車停放該處，然行人穿越道上並未
    停放任何車輛，亦無礙障物，當不致使被告對於行人穿越道上人車動態之視線受
    到阻擋，況被告既見該巷口西側停有廂型車，恐會妨礙視線，亦應減速慢行，作
    隨時停車之準備，惟據被告所供，告訴人機車已駛至渠車之右前車頭，幾乎撞上
    時，始發現告訴人機車，終致煞避不及而肇事，其未注意車前狀況並採取必要之
    安全措施甚明。
二、按汽車行駛時，駕駛人應注意車前狀況，並隨時採取必要之安全措施；汽車行駛
    至交岔路口，其行進應遵守燈光號誌；汽車行近行人穿越道前，應減速慢行，遇
    有行人穿越時，無論有無交通警察指揮或號誌指示，均應暫停讓行人先行通過，
    道路交通安全規則第九十四條第三項、第一百零二條第一款、第一百零三條分別
    定有明文。被告駕車自應注意上述道路交通安全規定，而依當時天候晴、日間自
    然光線、路面狀態乾燥、無缺陷、無障礙物、視距良好等情形，並無不能注意之
    情事，竟疏未注意，以致肇事，使告訴人受有如事實欄所示之傷害，被告對本件
    車禍之發生，顯有過失，其過失行為與告訴人所受之傷害間，具有相當因果關係
    ，且本件經送臺北市車輛行車事故鑑定委員會鑑定結果亦同此認定，有該會九十
    年十一月七日北鑑審字第九０六０三一一五００號鑑定意見書一份在卷供參。至
    告訴人騎乘機車，原亦應注意依道路交通安全規則第九十條規定，遵守道路交通
    標線之指示，而依當時情形並無不能注意情事，亦疏未注意，貿然行駛行人穿越
    道，亦有過失，然此並無礙於被告過失行為之認定。本件事證明確，被告所辯係
    卸責之詞，不足採信，其過失傷害犯行洵堪認定，應依法論科。
三、核被告所為，係犯刑法第二百八十四條第一項前段之過失傷害罪。原審以被告犯
    行明確，予以論罪科刑，固非無見，惟查被告於肇事後，在未被有偵查犯罪職權
    之公務員發覺前，向前往現場處理車禍之警員丙○○自首犯罪，坦承肇事而接受
    裁判，業據證人丙○○結證在卷，為對於未發覺之罪自首而接受裁判，應依刑法
    第六十二條前段之規定減輕其刑，被告上訴主張其無過失，雖無理由，惟原判決
    未依自首規定減輕其刑，自有可議之處，爰由本院予以撤銷改判。茲審酌被告並
    無前科紀錄，有臺灣高等法院檢察署刑案紀錄簡覆表存卷可考，品行良好、生活
    狀況、智識程度、被告過失程度、告訴人與有過失、過失行為對告訴人所造成之
    損害及尚未達成民事和解賠償損失等一切情狀，量處如主文第二項所示之刑，併
    諭知易服勞役之折算標準。
據上論斷，應依刑事訴訟法第四百五十五條之一第一項、第三項、第三百六十九條第
一項前段、第三百六十四條、第二百九十九條第一項前段，刑法第二百八十四條第一
項前段、第六十二條前段、第四十二條第二項，罰金罰鍰提高標準條例第一條前段、
第二條，判決如主文。
本案經檢察官劉異海到庭執行職務。
中      華      民      國    九十一    年      十一      月    十三    日
                                  臺灣士林地方法院交通法庭
                                      審判長法  官  謝  靜  恒
                                            法  官  吳  祚  丞
                                            法  官  黃  潔  茹
右正本證明與原本無異。
本判決不得上訴。
                                            書記官  柳  瑞  宗
中      華      民      國    九十一    年      十一      月    十八    日
附錄本案論罪科刑法條：
刑法第二百八十四條第一項前段：
  因過失傷害人者，處六月以下有期徒刑、拘役或五百元以下罰金。
